臺灣高等法院高雄分院刑事判決　　93年度重上更(五)字第57號
上　訴　人
即　被　告　甲○○
選任辯護人　林樹根律師
　　　　　　邱麗妃律師
　　　　　　連立堅律師
上列上訴人因貪污治罪條例案件，不服臺灣高雄地方法院87年度
訴字第783 號中華民國87年8 月25日第一審判決（起訴案號：臺
灣高雄地方法院檢察署87年度偵字第3365號），提起上訴，經判
決後，由最高法院第5次發回更審，本院判決如下：
    主  文
原判決撤銷。
甲○○無罪。
    理  由
一、公訴意旨略以：上訴人即被告（下稱被告）甲○○係高雄市
    選舉委員會（下稱高市選委會）行政室主任，係依據法令從
    事公務之人員，於民國85年2 月間，明知中華民國第九任總
    統、副總統及第三屆國民大會代表選舉（下稱本次選舉）期
    間，高市選委會選務用品之布幕（圈票遮屏用），因84年立
    法委員及高雄市議員選舉之後，該會尚有存貨及舊品，竟與
    負責本次選舉驗收選務用品、及發放等工作之高市選委會第
    一組組員李文正（業經原審另案判處有期徒刑3 年6 月，褫
    奪公權3 年及有期徒刑1 年，定執行刑為3 年10月，褫奪公
    權3 年確定在案）、「立侑文具印刷有限公司」負責人楊敏
    賢（業經本院另案判處有期徒刑3 年6 月，褫奪公權3 年，
    並經上訴最高法院駁回上訴確定）及其配偶鄭素珠（業經本
    院另案判決無罪確定），共同基於意圖為自己不法所有之犯
    意聯絡，由楊敏賢、鄭素珠分別於85年2 月27日、28日以電
    話向豪成企業行等商號洽詢是否願意提供布幕發票以供報銷
    ，經豪成企業行同意後，楊敏賢則於同年3 月1 日提供其所
    偽造之豪成企業行、高鑫有限公司、大屯企業行3 家行號不
    實之估價單後，再由被告授意其所屬不知情之該會行政室承
    辦公務員鄧鳳凰以形式上比價方式先簽核報准向豪成企業行
    以每組布幕新台幣（以下同）135 元，總計500 組，總價款
    67,500元議價成交，楊敏賢交貨當日，為避人耳目，經被告
    授意及李文正同意下，遣不詳姓名男子2 人將值星室內不詳
    數目之存貨布幕，放置該會3 樓走廊，佯作已向李文正辦理
    交貨（當時並未即時點收），再由李文正將原庫存之布幕發
    放高雄市各區公所後，即向鄧鳳凰表示豪成企業行已如期交
    貨，致鄧鳳凰信以為真，遂於85年3 月間依程序製作選舉業
    務費用粘貼憑證，交由該會之會計單位將上開費用，以國庫
    支票於同年3 月間寄達豪成企業行，再由豪成企業行領得該
    款，並扣除楊敏賢先前積欠該商行之部分貨款後，由楊敏賢
    取回其中2 萬餘元現款，共計詐取不法利益6 萬7 千5 百元
    。因認被告涉犯貪污治罪條例第5 條第2 款之罪嫌。
二、按刑事確定判決，祇就該案被告所認定之事實（亦即法院之
    判斷內容）有既判力，除具有再審原因外，不得再有所爭執
    。而對於另案審理之其他被告並無拘束力。因而刑事法院另
    案審理共犯時，仍應依法調查有關之犯罪證據，就其所得心
    證而為判斷，不得以其他共犯刑事確定判決所為之證據判斷
    及事實認定，遽採為其判決之基礎，即屬調查證據結果，為
    相異之判斷，仍非法所不許；又按犯事實應依證據認定之，
    無證據不得認定犯罪事實，刑事訴訟法第154 條第2 項定有
    明文。而認定犯罪事實所憑之證據，須適於為被告犯罪事實
    之證明者，始得為斷罪資料。被告之自白，雖為證據之一種
    ，但依刑事訴訟法第156 條第2 項之規定，被告之自白，不
    得作為有罪判決之唯一證據，仍應調查其他必要之證據，以
    察其是否與事實相符，考其立法意旨乃在防範自白之虛擬致
    與真實不符，而發生誤判之危險，故須藉補強證據以擔保自
    白之真實性。以被告之自白作為其自己犯罪之證詞，尚有此
    危險，以之作為其他共同被告之罪證時，不特在採證上具有
    自白虛偽性之同樣危險，另一方面亦難免有嫁禍於其他共同
    被告而為虛偽供述之危險。是則被告不利於己之陳述，雖得
    採為其他共同被告犯罪之證據，惟須無瑕疵可指，且就其他
    方面調查足認與事實相符者，始足當之。若不為調查，而專
    憑此項供述據為其他共同被告犯罪事實之認定，即與刑事訴
    訟法第156 條第2 項之規定有違。因之，被告之自白或不利
    於己之陳述，其證明力並非可以絕對任由法院自由判斷，而
    須受相當之限制，亦即尚須具備補強證據，以補足其自白或
    不利於己之陳述之證明力，始得採為斷罪之依據。而所謂補
    強證據，則指除該自白或不利於己之陳述本身之外，其他足
    資證明自白或不利於己之陳述所指之犯罪事實確具有相當程
    度真實性之證據而言，雖其所補強者，非以犯罪事實之全部
    為必要，但亦須因補強證據與自白之相互利用，本於推理作
    用，在客觀上足以使人對該犯罪事實獲得確信之心證者，始
    足當之。最高法院分別著有73年度台上字第6123號、88年度
    台上字第3918號裁判要旨可資參照。
三、本件公訴人認被告涉有前開利用職務上之機會詐取財物罪嫌
    ，係以共犯楊敏賢、李文正、鄭素珠之供述，證人沈應恩、
    吳朝慶之陳述，證人鄧鳳凰87年1 月9 日之陳述，估價單、
    楊敏賢及李文正自白書、國庫支票、鄭素珠與吳秀玲之對話
    監譯報告等為其主要論據。並敘明被告與楊敏賢、李文正於
    事成後有共同宴飲，且被告於85年8 月間某日有夥同楊敏賢
    、李文正及鄧鳳凰在高雄市選委會主任委員室共謀於日後調
    查時，供述如何一致，若被告未與楊敏賢、李文正間有共同
    犯意聯絡，何需至此等情為論斷之依據。
四、訊據被告堅詞否認有何前開犯行，辯稱：本件係李文正請購
    ，伊本於行政室主任之權責，僅於職務上審核文件，不負責
    選務用品布幕之採購、分發及保管，李文正簽購物品均由承
    辦人員去辦，且伊不可能知悉84年立法委員及高雄市議員選
    舉後留有布幕之存貨，自無與李文正共謀以布幕存貨抵充新
    購布幕而詐領選務費用；又伊與李文正並無隸屬關係，李文
    正於職務上不受伊指揮監督，自不可能受伊指使而為不法行
    為，且楊敏賢承作布幕採購，係李文正之推薦；另值日室經
    常有人出入，並未放置布幕，嗣後伊亦未與楊敏賢、李文正
    至ＫＴＶ店宴飲，伊僅於86年1 月間，應勞工局同事朱永山
    之邀前往豪門大亨ＫＴＶ消費，且由伊付款請客；本件實係
    李文正遭起訴後，於86年10月27日偕同楊敏賢到伊住處，要
    求伊引導其等至彰化購買布幕充抵，冀求脫免刑責，因被伊
    所拒，而挾怨報復，且圖利用自白減刑致對伊為不實指控云
    云。
五、證據能力部分：
  (一)李文正、楊敏賢之自白書：與刑事訴訟法第159 條之4 所列
    3 款情形不符，均無證據能力。
  (二)通訊監察作業報告表（偵字第3365號卷第43頁以下）：並無
    通訊監察書附卷可資證明上開通訊監察係依法定程序所取得
    之證據；且該監聽譯文之內容僅論及被告與楊敏賢間交際應
    酬之事，與本案無關，並非為證明犯罪事實之存否所必要，
    無證據能力。
  (三)其他所引用之證據有證據能力部分請參照附件所示。
六、經查：
  (一)另案被告楊敏賢以豪成企業行估價單比價取得布幕承作後，
    並未實際出貨，亦無經驗收程序之事實，業據李文正於偵查
    中供述綦詳（見他字卷第32頁反面），於其所涉犯前案原審
    中亦迭稱：其未為點收等語明確（見另案原審訴字3358號影
    印卷第20頁反面、第25頁反面），且楊敏賢於調查局詢問、
    檢察官偵訊時均供稱：「布幕是李文正告訴我，高雄市選委
    會尚有存貨而不必送貨」等語（見偵卷第28頁反面、他卷第
    40頁反面），從而李文正發放給各區公所人員之選舉布幕是
    高市選委會之存貨，並非楊敏賢承作交付之新貨一節堪以認
    定。至於楊敏賢、鄧鳳凰另案於檢察官偵訊時謂已交付一節
    （見他字卷第10、11頁），即不足採信。
  (二)另案被告李文正係高市選委會第一組組員，負責辦理選務用
    品的簽購、分發、保管及規劃等事宜，李文正最清楚物品之
    數量及保管擺放之位置等情，業據證人即該會第一組組長方
    聰士於本院前審審理時證述綦詳（見上訴卷第79至80），又
    本件案發當時各組各室所用的東西在選後都是由各組各室自
    行保管，並沒建檔管理，故剩餘多少並不知道等情，亦據證
    人即高市選委會副總幹事吳榮泮於本院前審證述明確（見更
    (三)卷(二)第205 頁），證人方聰士係李文正之直接上級主管，
    證人吳榮泮是高市選委會之主要主管，依其2 人之證述可知
    選舉布幕之庫存係由李文正負責保管，從而選舉布幕是否有
    庫存之舊貨，李文正最清楚；則本件被告有無與李文正共謀
    詐取財物之關鍵點在於：被告是否知道高市選委會內有庫存
    之布幕，而得與李文正共同利用機會，以虛報選務用品布幕
    欠缺為由，辦理不實之採購，再以存貨抵充發放？茲說明如
    下。
    (1)李文正自檢察官、歷審法院調查審理時，均一再陳稱：選
      舉布幕放在資料室內（值日室在資料室內）等語。然證人
      吳榮泮稱：「我印象中，在我巡辦公室時，僅在值夜室隔
      壁的資料室櫃子上有1 、2 個以前用的樣品布幕」、「（
      值日室、資料室）只有放置1 付樣品，櫃子是放一些書籍
      ，沒有放置選舉布幕，因為櫃子不大放不下布幕」（見原
      審卷第98頁反面、更(一)卷第86頁、更(三)卷(一)第202 頁）、
      「資料室有無存放布幕，一看就知道有沒有」（見更(三)卷
      (一)第203 頁）；而證人即高市選委會秘書周伯爵於原審審
      理時亦證稱：在高市選委會資料室未看過存貨布幕等語（
      見原審卷第97頁正、反面）；證人方聰士於本院前審審理
      時亦證稱：沒有印象值日室資料室有放置布幕等語（見上
      訴卷第79頁正、反面）；負責打掃資料室（含值日室）之
      員工陳秀慧亦屢屢證稱：伊約1 、2 週打掃資料室1 次，
      值日室空間很小也沒有放布幕，伊打掃時只看過1 個布幕
      樣本，從未看過有4 、500 組之含鐵架布幕放在資料室或
      值日室內，資料室空間太小，也放不下500 組含鐵架之布
      幕等語（見更(一)卷第88至89頁、更(三)卷(一)第205 至207 頁
      、更(五)卷第156 至157 頁）。又高市選委會曾於李文正85
      年3 月4 日發放選舉布幕予各區公所前之85年2 月28日或
      3 月1 日，僱用工人黃榮華、石德元2 人整理資料室、值
      日室作為選票存放場所，然證人黃榮華、石德元2 人於整
      理時並沒有看到有選舉用的布幕及鐵架等情，亦有渠2 人
      領取工資之收據影本2 紙、發放工資之請購申請單影本1
      紙、高雄市選委會85年2 月24日高市選一字第789 號函附
      卷可稽（見更(三)卷(二)第40至42頁），並據證人黃榮華、鄧
      鳳凰於本院前審調查中結證無訛（見更(一)卷第150 、151
      頁、更(三)卷(二)第36、208 、209 頁）。綜合上開各項證據
      ，可知資料室內（含值日室）並無4 、500 組含鐵架之布
      幕在其中，是李文正稱舊的選舉布幕放置在資料室一節顯
      不足採信。
    (2)茲應再審究者為：布幕是否放在其他開放空間？高市選委
      會之員工，得因出入放置布幕之處所，而知悉高市選委會
      有庫存之布幕？證人吳榮泮於更(三)審審理時謂：「選委會
      3 樓約有7 、80坪，一共有10個辦公室，面積都很小，所
      以資料室有無存放布幕一看就知道有沒有，最大的辦公室
      沒有超過10坪，最小的辦公室約1 、2 坪左右」、「我們
      借用鹽埕區行政中心大樓之3 樓，大約6 、70坪左右，總
      共有第一組、第四組、行政室、政風室、主任委員辦公室
      、倉庫、總幹事辦公室、副總幹事辦公室、資料室與值日
      室相連在同一間、影印室」、「平常各科室我都有去巡察
      ，瞭解他們上班的情況，資料室也常進去看，因為有時中
      午也會進去看新聞，如果有看到500 組的布幕，不可能再
      讓李文正請購布幕」等語（見更(三)卷(二)第207 頁）；由前
      開證詞，可知高市選委會當時無獨立之辦公室，係借用鹽
      埕區行政中心大樓3 樓辦公，面積究竟多大，證人吳榮泮
      前後雖有6 、70坪、7 、80坪之說法，惟差距不大，仍足
      以證明高市選委會之辦公空間不大，又在該處使用之科室
      很多；而4 、500 組選舉布幕之存貨均含鐵框（新型布幕
      雖不用鐵框，然依當時採購留存之發票觀之，可知當時仍
      是舊型的布幕，見更(一)卷第131 頁，證人方聰士之陳述）
      ，鐵框為ㄇ字型，其鐵管直徑為2 公分、橫軸部分長約70
      公分，短軸部分長約10公分，此有照片附卷可稽（見更(一)
      卷第155 、156 頁），若以400 組鐵框（不含布幕）依序
      併排其所需用之空間為長800 公分（2 公分×400）、 寬
      70公分，高10公分，非難謂其不大，若該400 組布幕有放
      在高市選委會借用之3 樓辦公室內，證人吳榮泮不可能於
      巡視辦公室時沒有看過，而同意讓李文正再行採購。又證
      人方聰士於本院更(三)審法院詢問：剩餘的布幕保管在何處
      時？證稱：「…在案發之前我們都沒有注意這個問題，一
      般有可能放在一組辦公室還有資料室還有地下室。地下室
      有4 、50坪。一般的選舉用品會放在地下室，該處是鹽埕
      行政中心，…，地下室由區公所管理，我們的一些選舉用
      品都借放在那裡，…，如果要進入的話要向區公所借鑰匙
      …」、「（地下室一組存放選舉用品是你們一組向區公所
      接洽的？）是李文正親自接洽的，如果選舉用品有剩下的
      話，都是由他負責保管」等語（見更(三)卷(一)第204 、205
      頁）；若庫存布幕是放在一組辦公室內，證人方聰士為一
      組之組長，豈有不知之理！綜上所述，本件已可排除布幕
      係存放在一組辦公室及李文正所稱之之資料室（含值日室
      ），亦不可能放在3 樓辦公處所；換言之，高市選委會之
      開放空間均無可能放置庫存之選舉布幕，則被告亦無因出
      入上開開放空間而得知悉有庫存之布幕。而依證人方聰士
      前開陳述，可得推知李文正向鹽埕區公所洽借之地下室，
      有可能是保管布幕之處所，惟該地下室之用品係由李文正
      負責保管，若要進入還須向區公所借鑰匙，並非任何人均
      可自由進出，而被告為行政室之主任，負責採購等行政事
      務，並不負責保管選務用品，則被告實無進出該地下室之
      必要，從而本院認庫存之布幕縱使放在鹽埕區公所之地下
      室，被告亦無從發覺。
　　(3)被告既不可能因為出入高市選委會之辦公室而得知高市選
  　　委會內有庫存之布幕，則被告另一可能知悉之途徑，就是
    　由李文正告知，惟李文正究竟係於何時告訴被告？李文正
      於本院作證時稱：在發放布幕給區公所之前告訴被告，至
      於是簽呈請購之前或之後告訴被告的，則不復記憶等語（
      見更(五)卷第163 頁），然李文正亦證稱：會寫簽呈請購，
      是根據各區公所報過來的需要數量才去購買的，並不是被
      告要伊去買的等語（見更(五)卷第165 頁），由此足證當時
      要採購布幕是李文正的意思，並非被告之意，從而縱使被
      告係於李文正寫簽呈採購前就從李文正口中知道有存貨，
      亦無證據證明本件採購係被告授意主導的。
    (4)綜上所述，可知被告無從於李文正簽購布幕前得知有庫存
      之布幕，退一步言，縱使被告知情，亦非其授意李文正製
      作簽呈採買。
  (三)鄧鳳凰係因李文正向其表示有親戚可承製，而李文正親戚無
    商號，李文正復央請鄧鳳凰找楊敏賢協助，鄧鳳凰始聯絡楊
    敏賢，由楊敏賢提供3 家廠商的估價單，做形式上的估價，
    嗣楊敏賢乃依鄧鳳凰所言提供估價單3 紙給鄧鳳凰，於估價
    完畢後，鄧鳳凰即通知楊敏賢，並要楊敏賢去李文正處拿樣
    本等情，迭據證人鄧鳳凰、楊敏賢自調查局、檢察官偵訊、
    至原審及歷審法院審理時均證述明確，且無歧異（見偵字卷
    第6 頁、18頁、19頁反面、27頁反面、54頁反面、55頁、57
    頁反面、另案偵卷第6 頁、另案原審訴字第3358號卷第15頁
    、16頁、21頁反面、上訴卷第56頁反面、更(二)卷第67、68頁
    、更(三)卷(一)第146 頁、更(三)卷(二)第11頁），並有估價單3 紙
    附卷可稽。再查楊敏賢於接獲鄧鳳凰通知可承做後，即將此
    選舉布幕之製作，經由李文正之介紹，轉給李文正之小舅子
    黃榮基承作，並於請款後將所得款項中約4萬 餘元之價金交
    給黃榮基等節，迭據證人楊敏賢於調查局、檢察官偵訊時、
    原審及歷審法院審理時證述明確（見他字卷第11、41頁、偵
    字卷第6 頁、另案偵字卷第6 頁、另案原審訴字第3358號卷
    第10頁、19頁、上訴卷第56頁、更(三)卷(一)第143 頁、145 頁
    、更(三)卷(二)第12、213 頁，另案上訴字第17 46 號卷第3 頁
    反面）。由上開證據可知本件係李文正拜託鄧鳳凰由其親戚
    承作，得標後，也是經李文正介紹再轉包給其小舅子黃榮基
    承作，足見本案實係李文正一手所策動；且事後未交付布幕
    仍向高市選委會領取價金之最大受益人應是黃榮基，而黃榮
    基是李文正之親戚，李文正又是負責保管布幕及請購布幕之
    人，其最清楚有無舊貨可挪用，有無需要再採購，被告只是
    被動地於李文正簽請採購經層轉核准後負責採購之科室主管
    ，李文正要圖利黃榮基焉須透過被告之許可或幫助。由此可
    證本案被告實無犯罪之動機。
  (四)案發後李文正夫妻與楊敏賢曾至被告家中，由李文正拜託被
    告幫助向廠商購買布幕及求廠商幫其作偽證，以便替李文正
    脫罪，但遭被告拒絕，李文正對此很不愉快，於離開被告家
    時，曾揚言要讓被告好看，李文正因此才寫自白書等節，業
    據證人楊敏賢證述綦詳（見更(三)卷(一)第144 頁、見更(三)卷(二)
    第215 頁），而李文正對於曾去被告家中一節亦不否認（見
    更(一)卷第192 頁）；又高市選委會選舉用之投票櫃，之前係
    向明鎰興業公司訂購，而被告曾於84年11月4 日奉派前往該
    公司驗收，因與該公司之負責人吳結才認識，此有中央選舉
    委員會簡便行文表（見上訴卷第110 頁、第111 頁），及證
    人吳結才陳稱：「（是否認識被告甲○○？）我認識。是有
    一次中央選舉委員會買東西之後要驗收時，被告有會同驗收
    ……」、「（會同驗收時，被告甲○○有去你的工廠？）是
    的。是在我們工廠驗收」等語（見上更 (一)卷 第178 頁、
    第179 頁）可證。證人吳結才亦證稱：「（李文正你是否認
    識？）我不認識，也未見過」等語（見更 (一)卷 第178 頁
    ），鄧鳳凰也供稱：伊平時僅用電話向廠商訪價，與吳結才
    亦不熟識等語（見原審上更 (一)卷 第132 頁、第133 頁）
    ，綜合上開各節，被告辯稱：李文正曾央求伊陪同前往吳結
    才處購買布幕抵充，遭其拒絕後，李文正因懷恨在心，而向
    調查局提出不實之自白書乙節，要屬可能。
  (五)又查，依據證人鄧鳳凰所供述之請款流程：「（請款情形如
    何﹖）我是依據李文正所提供各區公所的簽領單製作憑證。
    」（見更(一)卷第78頁）、「（請款單是否是你要拿憑證給李
    文正蓋驗收章﹖）是我製作完成之後拿過去交給他蓋章的。
    我們是不同組，是我自己拿過去，但當時他在不在座位上，
    我已忘記了。」、「經手是由我沒有錯。是由李文正蓋完章
    之後再回到我們的組室，我並沒有告訴被告。」等語（見更
    (一)卷第132 、133 頁），其於本院調查時復結證：「（楊敏
    賢用豪成企業行名義請款，請款單的驗收欄是否你拿給李文
    正蓋的﹖）是的，本來就是由第一組做驗收單位所以我就直
    接拿給李文正蓋章，並不是被告指示我拿去給李文正蓋章，
    我拿去給李文正蓋章時，並沒有向被告報告，被告也不知道
    ，事實上我是依照一般程序處理，根本不需要向主任報告。
    」等語（見更(三)卷(一)第115 頁），可知證人鄧鳳凰並未事先
    告知被告請款單（即選舉業務費用粘貼憑證）已製作完成，
    即已先轉送給李文正蓋章，於李文正蓋章後轉回該組後，被
    告仍不知悉此事，則李文正於偵查中供稱：因蔡主任表示楊
    敏賢事後會補貨進來，所以叫我在請款單上先蓋章等情（見
    偵查卷第32頁），顯非事實，尚難採為不利於被告之認定。
  (六)被告與楊敏賢2 人自被告任職於勞工局時即認識，又被告調
    至高市選委會擔任行政室主任期間，係負責採購之業務等情
    ，被告均不否認。然被告於高市選委會負責採購期間，並非
    所有之物品，均交由楊敏賢承作，此有被告提出之採購印泥
    、遮屏布簾鐵桿、旗幟旗桿、影印紙、再生紙、感謝狀框、
    宣傳單、油墨版紙、紙茶杯、會議資料裝訂、碳粉傳真紙、
    座位牌、自黏性標籤、手電筒、墊板、鐵窗、板改修寫字、
    公報、鐵鎖、針頭、透明文件夾油墨、郵資、春聯、橡皮印
    、識別證、簽到退簿、辦公椅等物品之發票、收據附卷可稽
    （見原審卷第81至86頁、102 至125 頁），且本件採購案之
    最大受益者係李文正之姻親黃榮基，此已說明如前，則李文
    正指因被告與楊敏賢友好，而將本件採購案交予楊敏賢承作
    以圖利楊敏賢等情亦與事實不符。
  (七)鄧鳳凰於檢察官偵訊時雖證稱：「楊敏賢在接受市調處訊問
    後我們曾一起討論如何回答市調處及檢察官之訊問，當時甲
    ○○表示大家的講法要一致，把問題解開，才不會有刑責」
    等語（見他卷第33頁反面），而李文正於調查局中亦供稱：
    「85年8 月6 日楊敏賢在貴處接受調查後，某日，我與甲○
    ○主任、鄧鳳凰及謝明清（司機）等人在本會主任委員室泡
    茶時，楊敏賢進來向我及甲○○、鄧鳳凰表示，渠已在調查
    處已承認沒有進貨，甲○○即向我及鄧鳳凰、楊敏賢等3 人
    ，在接受調查時，應說法一致，要提出一套確定有交貨的說
    詞，不可說沒有交貨…」等語（見偵字卷第13頁反面）。然
    鄧鳳凰嗣後更異前詞謂：李文正有說要與我商談，但我回說
    我很忙就沒跟他談，在調查局約談前被告沒交代伊要如何回
    答等語（見更(二)卷第68至69頁），而證人謝明清（該會司機
    ）於本院亦證述：「未見過被告與李文正、楊敏賢、鄧鳳凰
    等四人一齊泡茶，亦未聽聞甲○○有說要說法一致」等語（
    見更(四)卷第119 頁），證人楊敏賢亦證稱：在調查後數日，
    我有去選委會，我是應李文正呼叫去的，我們短暫交談後我
    即離去，並沒再與甲○○、鄧鳳凰見面，我們有在選委會辦
    公室泡茶過，但沒談到如何應付調查等語（見上訴卷第57頁
    反面、更(五)卷第159 頁），則被告是否確有於楊敏賢遭約談
    後與鄧鳳凰、楊敏賢、李文正等人在高市選委會之辦公室內
    研商如何應對之事實非無疑？且此案涉及公務人員之貪瀆不
    法，若成罪所觸犯之貪污治罪條例罪名均相當重，而楊敏賢
    已遭約談，調查內容亦有詢及李文正、被告等人是否有涉案
    之情節，被告等人若心裡有鬼要商討對策，應會選一可避人
    耳目之場所，豈會明目張膽地約在高市選委會之辦公處所內
    見面？且有不相干之司機在場？足證被告確實沒有約集相關
    人員討論對策，縱被告等人有在辦公室內泡茶，衡情亦難認
    被告等人係在研商如何應付檢調之偵查。
  (八)被告及楊敏賢、李文正確有去ＫＴＶ飲宴一節，被告並不否
    認，核與楊敏賢、李文正陳述內容相符，雖楊敏賢就是否有
    出錢招待一節前後有不同之陳述。惟被告身為公務人員接受
    廠商招待，固已違反公務人員守則，應受行政之約束，然被
    告並未分得任何金錢，此已說明如前，亦查無任何證據證明
    被告接受招待與本件採購案間有對價關係，自難因被告公務
    員品操有應受非難之事項，逕認係被告主導本件採購案圖利
    楊敏賢。
  (九)鄧鳳凰於調查局詢問時雖謂：「‥李文正主動向我表示他有
    親戚可承製，要我協助讓其親戚承做，我基於同事情誼，且
    在行政室主任甲○○同意下允諾協助‥」等語（見偵字第33
    65號卷第18頁），然鄧鳳凰所謂「甲○○同意下允諾協助」
    究係何意？調查員並未進一步讓鄧鳳凰說明釐清，嗣鄧鳳凰
    於法院調查時即謂「‥李文正先生說是否可以讓其親戚承包
    ，但我說我不敢決定，由主任准許，才向甲○○徵詢，甲○
    ○同意，李文正說可以委託楊敏賢估價，其親戚可以提供三
    家估價，甲○○問可否做，李文正說有樣品可以看」、「李
    文正有來跟我說這些布幕是否可以給他親戚做，然後我回答
    他說我不能作主，要向主任報告，主任說他會不會做，李文
    正說看樣本就會做。李文正就說會請楊敏賢來估價」等語（
    見原審訴字第3358號卷第15頁、更(二)卷第67頁）。綜觀鄧鳳
    凰前後之陳述，並無矛盾之處，自難逕以鄧鳳凰前開調查局
    中模糊不清之陳述逕認被告有事先與李文正同謀，而指示承
    辦採購業務之鄧鳳凰協助，將本件採購案交予楊敏賢製作。
  (十)楊敏賢自調查局、檢察官至歷審法院審理時均供稱：本件係
    鄧鳳凰叫伊提供估價單去比價，後來由李文正拿樣本給伊參
    考，並由李文正介紹黃榮基製作布幕等語，在整個採購、製
    作、交貨、付錢之過程中，本案被告是否有介入？楊敏賢僅
    於檢察官偵訊時謂：「當時我是有向甲○○提到布幕的事，
    且經他同意先挪用該批布幕，但實際有無布幕我不清楚」等
    語（見他字卷第16頁反面），除該次陳述外，楊敏賢從未提
    過甲○○有參與。惟楊敏賢此部分之供述似乎是配合其自白
    書之內容，然該自白書之內容是李文正事先所製作，再交予
    楊敏賢照抄，並非楊敏賢之本意等情，業據楊敏賢證述在卷
    （見上訴卷第57頁、更(三)卷(一)第147 頁、更(五)卷第160 頁）
    。證人楊敏賢上開自白書既非其自由意志所製作的，且其內
    容亦與事實不符，自難以楊敏賢前開依自白書之內容所為之
    陳述作為不利於被告之認定。楊敏賢於本院更(三)審審理時復
    陳稱：「（有無向甲○○提到布幕的事而且先挪用該批布幕
    ）沒有」、「我不是他們內部的職員，我不知道資料室在何
    處，也不知道資料室有無放布幕，我在偵查中所說是不實在
    的」等語（見更(三)卷(二)第17、18頁），參以通知楊敏賢不用
    交貨者為李文正，若係被告強要李文正將本件採購案交予楊
    敏賢承做，為何由李文正去通知楊敏賢不用交貨？再者高市
    選委會中之主管方聰士、吳榮泮等人均不知有布幕，楊敏賢
    又如何能得知有布幕，而向被告請求先挪用？可證楊敏賢上
    開唯一一次不利於被告之供述不足採信。
  (十一)綜合前開(九)(十)點之說明，可知被告於整個採購過程中均未曾
    與楊敏賢接觸，且楊敏賢、鄧鳳凰2 人所為之供述中，除上
    開2 點不利於被告外，均未曾提及任何不利於被告之事項；
    自難以楊敏賢、鄧鳳凰、李文正、被告等人關於楊敏賢是否
    有交貨？是否有於案發後在高市選委會辦公室內協商？被告
    、楊敏賢、李文正等人在外飲宴、何人付帳？等與採購無關
    之事之供述不一，即認被告涉有前開犯行。
  (十二)綜合以上各點，可知被告事先知道有庫存之布幕可供使用之
    可能性極小，且被告主觀上亦無犯罪之動機，而公訴人所舉
    之李文正、鄧鳳凰、楊敏賢等人之證述亦不能使本院得到確
    實無疑之證據，至於鄭素珠亦經本院判決無罪在案，其所為
    之供述，亦與被告無關；又證人沈應恩、吳朝慶之陳述，及
    估價單、國庫支票，僅能證明本次採購案有不實之估價，及
    高市選委會已付款，尚難據此認定被告有罪。至於被告於85
    年8 月間某日有夥同楊敏賢、李文正及鄧鳳凰在高雄市選委
    會主任委員室共謀於日後調查時，供述如何一致一節，亦與
    常情不符。是公訴人所持之前開論據，均無法採為認定被告
    犯罪之證據；此外，復查無其他積極證據足資證明被告有何
    前開之犯行，被告被訴利用職務上之機會詐取財物罪自屬不
    能證明。
六、原審未詳為推求，遽為論罪科刑之判決，即有未洽，被告執
    此聲明上訴，指摘原判決不當，為有理由，應由本院將原判
    決撤銷改判，並為被告無罪之判決。
據上論結，應依刑事訴訟法第369條第1項前段、第364條、第301
第1項，判決如主文。
本案經檢察官郭振昌到庭執行職務。
中　　華　　民　　國　　94　　年　　6 　　月　　15　　日
                  刑事第八庭    審判長法  官  惠光霞
                                      法  官  洪慶鐘
                                      法  官  李淑惠
以上正本證明與原本無異。
如不服本判決應於收受本判決後10日內向本院提出上訴書狀，其
未敘述上訴理由者，並得於提起上訴後10日內向本院補提理由書
狀（均須按他造當事人之人數附繕本）「切勿逕送上級法院」。
中　　華　　民　　國　　94　　年　　6 　　月　　15　　日
　　　　　　　　　　　　　　　　　　　書記官  邱麗莉
附件：
┌─┬───────┬────────┬────────┐
│編│證  據  名  稱│法  律  依  據  │補  充  說  明  │
│號│              │（刑事訴訟法）  │                │
├─┼───────┼────────┼────────┤
│1 │李文正、楊敏賢│第159 條之1 第2 │李文正、楊敏賢當│
│  │另案於檢察官前│項              │時係以被告之身分│
│  │以被告之地位所│                │應訊，而依當時有│
│  │為之陳述      │                │效施行之刑事訴訟│
│  │              │                │法，共同被告無庸│
│  │              │                │具結，故不生應具│
│  │              │                │結未具結之違法。│
├─┼───────┼────────┼────────┤
│2 │李文正、楊敏賢│第159 條之1 第2 │                │
│  │於檢察官前以證│項              │                │
│  │人之地位所為之│                │                │
│  │陳述          │                │                │
├─┼───────┼────────┼────────┤
│3 │鄧鳳凰於檢察官│第159 條之1 第2 │                │
│  │前以證人之地位│項              │                │
│  │所為之陳述    │                │                │
├─┼───────┼────────┼────────┤
│4 │李文正、楊敏賢│第159 條之1 第1 │李文正、楊敏賢當│
│  │另案於法官前以│項              │時係以被告之身分│
│  │被告之地位所為│                │應訊，而依當時有│
│  │之陳述        │                │效施行之刑事訴訟│
│  │              │                │法，共同被告無庸│
│  │              │                │具結，故不生應具│
│  │              │                │結未具結之違法。│
├─┼───────┼────────┼────────┤
│5 │鄧鳳凰另案於法│第159 條之1 第1 │                │
│  │官前所為之陳述│項              │                │
├─┼───────┼────────┼────────┤
│6 │李文正、楊敏賢│第159 條之5第2項│                │
│  │、鄧鳳凰於調查│                │                │
│  │局接受調查時所│                │                │
│  │為之陳述      │                │                │
└─┴───────┴────────┴────────┘
